臺灣士林地方法院小額民事判決
110年度勞小字第23號
原      告  甲○（DELA CRUZ JACKIELYN ALVAREZ）

被      告  丙○○  
            乙○○  
上列當事人間請求給付工資等事件，本院於民國111年1月20日言
詞辯論終結，判決如下：
    主  文
被告甲○○應給付原告新臺幣3,228元，及自民國110年4月22日起
至清償日止，按週年利率5%計算之利息。
原告其餘之訴駁回。
訴訟費用新臺幣1,000元，其中新臺幣350元由被告甲○○負擔，餘
由原告負擔。
本判決原告勝訴部分得假執行。
    事實及理由
一、原告主張：被告乙○○與甲○○（下合稱被告，如個別指稱則省
    略稱呼）為朋友關係，原告自民國109年4月13日起至同年8
    月16日受僱於乙○○，擔任甲○○之家庭照護員，約定每月基本
    薪資（不含加班費）為新臺幣（下同）17,000元，另乙○○每
    月從其應給付予原告之薪資中扣留應給付予仲介之服務費1,
    500元，但乙○○並未給付予仲介，總計5月至8月間共短少給
    付6,000元予原告。另原告照顧甲○○期間，甲○○自109年7月
    至8月間因生活上支出而陸續向原告借款以墊付該費用，明
    細如起訴狀附表二（見本院卷第18頁至20頁）所示，金額合
    計為3,228元，甲○○允諾於109年8月13日返還該款項，並於
    原告整理之明細上按捺指印確認，然甲○○屆期並未返還，其
    無法律上原因受有利益，致原告受有未清償之損害，甲○○應
    返還該利益。爰依勞動基準法第22條第2項、民法第474條、
    第179條規定提起本件訴訟等語。並聲明：（一）乙○○應給
    付原告6,000元及自附表所示利息起計日起至清償日止，按
    週年利率5%計算之利息。（二）甲○○應給付原告3,228元及
    自109年8月13日起至清償日止，按週年利率5%計算之利息。
二、被告則以：原告之薪資均由甲○○如數給付現金予原告，並經
    原告在薪資表上簽名確認，並未扣留薪資，而仲介服務費亦
    已給付予原告，由原告自行支付予仲介機構，如仲介機構未
    收到服務費，早就把原告帶走，不會讓原告繼續任職長達4
    個月。另借款部分，原告雖然提出甲○○蓋指印之字條，然該
    指印係原告先餵食甲○○服用安眠藥後，再手抓甲○○之手按捺
    於其所寫之明細單上，而偽造甲○○承認欠款之字條等語，以
    資抗辯。並聲明：駁回原告之訴。
三、本院之判斷：
（一）請求乙○○返還代扣仲介費部分：
　　1.按民事訴訟如係由原告主張權利者，應先由原告負舉證之
      責，若原告先不能舉證，以證實自己主張之事實為真實，
      則被告就其抗辯事實即令不能舉證，或其所舉證據尚有疵
      累，亦應駁回原告之請求(最高法院院17年上字第917號判
      例要旨參照)。又按營利就業服務機構接受外國人委任辦
      理從事就業服務法第46條第1項第8款至第10款規定工作（
      第9款：家庭幫傭及看護工作）之就業服務業務，得向外
      國人收取服務費。前項服務費之金額，依外國人當次入國
      後在臺工作累計期間，第一年每月不得超過1,800元，第
      二年每月不得超過1,700元，第三年起每月不得超過1,500
      元。私立就業服務機構收費項目及金額標準第6條第1項及
      第2項本文有明文。亦即，外籍勞工若委託仲介機構協助
      辦理相關手續，受託的外勞仲介機構得向外籍勞工收取服
      務費用。
　　2.原告主張其每月應給付予仲介機構之服務費用1,500元，
      由乙○○代扣後，乙○○並未給付予仲介機構等語，並提出薪
      資表為佐（見本院卷第30頁），被告則辯稱每個月並未代
      扣服務費，係以現金交付予原告，由原告自行繳交予仲介
      機構。經查，上開薪資表就109年5月起至112年4月止之每
      月僱主應付明細及金額，外籍勞工應負擔之明細及款項，
      均預先繕打於各月份之欄位，其中「外勞應付款」之服務
      費為每月扣1,500元。可知原告每月應付予仲介機構之服
      務費應係由乙○○代扣後，繳交予仲介機構。然原告自陳迄
      今其並未繳交服務費予仲介機構（見本院卷第230頁），
      此外原告亦未提出仲介機構曾向其催繳服務費之證明，則
      原告所稱乙○○未向仲介機構繳交服務費乙節，是否果真如
      此，即有可疑。此外，原告並未再提出其他證據，佐證乙
      ○○未代繳交服務費之事實，是原告此部分主張，並非可採
      。
（二）請求甲○○返還3,228元部分：
　　1.按稱消費借貸者，謂當事人一方移轉金錢或其他代替物之
      所有權於他方，而約定他方以種類、品質、數量相同之物
      返還之契約。當事人之一方對他方負金錢或其他代替物之
      給付義務而約定以之作為消費借貸之標的者，亦成立消費
      借貸。民法第474條定有明文。又當事人主張有利於己之
      事實，就其事實有舉證之責任，民事訴訟法第277條定有
      明文。又事實有常態與變態之分，其主張常態事實者無庸
      負舉證責任，反之，主張變態事實者，則須就其所主張之
      事實負舉證責任。私文書之內容及簽名均為真正，所蓋用
      之印文亦為真正，係屬常態，該印文係偽造，則為變態，
      倘當事人主張該印文係偽造，自應就此變態事實負舉證之
      責任。
　　2.原告主張其照顧甲○○期間，甲○○自109年7月至8月間因生
      活上支出而陸續向原告借款以墊付該費用，明細如起訴狀
      附表二所示，金額合計為3,228元，甲○○允諾於109年8月1
      3日返還該款項，並於原告整理之明細上按捺指印確認等
      語，並提出LINE對話內容、墊款明細等件為佐（見本院卷
      第36頁、第38頁）。經查，甲○○不否認墊款明細上指印之
      真正，僅辯稱「指印係原告先餵食甲○○服用安眠藥後，再
      手抓甲○○之手按捺於其所寫之明細單上」之事實，而甲○○
      所辯之事實乃非常態事實，應由甲○○就此變態事實負舉證
      責任，然甲○○並未提出證據就此佐證，即無從認其所辯可
      採，是本件應認甲○○已於原告提出之墊款明細按捺指印確
      認，則原告主張其代墊款後，甲○○承認該借款乙節，應屬
      可信。
    3.又按借用人應於約定期限內，返還與借用物種類、品質、
      數量相同之物，未定返還期限者，借用人得隨時返還，貸
      與人亦得定一個月以上之相當期限，催告返還，民法第47
      8條定有明文。此所謂貸與人得定一個月以上之相當期限
      催告返還，非謂貸與人之催告必須定有期限，祇須貸與人
      有催告之事實，而催告後已逾一個月以上相當期限者，即
      認借用人有返還借用物之義務（最高法院73年度台抗字第
      413號民事裁定意旨參照）。原告雖稱甲○○承諾於109年8
      月13日清償上開借款，然觀之原告提出之代墊明細，並無
      清償日期之記載，此外原告並未再提出證據佐證其與甲○○
      有約定清償期，是應認借款未定清償期。既原告於110年2
      月24日起訴請求甲○○返還，應以起訴狀繕本之送達視為對
      甲○○之催告，而起訴狀繕本於110年3月21日送達甲○○（見
      本院卷第54頁)。故甲○○就該借款，自110年4月21日起，
      即負返還之義務。則原告請求甲○○返還3,228元借款為有
      理由，應予准許。至於原告另主張甲○○受有原告代墊款項
      之利益，無法律上原因，其得依民法第179條規定請求甲○
      ○返還等語，然甲○○受有代墊款項之利益，係依其與原告
      間之消費借貸法律關係，並非無法律上原因，原告此部分
      主張並非可採，一併敘明。
　　4.再按遲延之債務，以支付金錢為標的者，債權人得請求依
      法定利率計算之遲延利息；應付利息之債務，其利率未經
      約定，亦無法律可據者，週年利率為百分之五，民法第23
      3條第1項本文、第203條分別有明文規定。另按消費借貸
      未定返還期限者，貸與人一經向借用人催告（或起訴），
      其消費借貸關係即行終止，惟法律為使借用人便於準備起
      見，特設「一個月以上相當期限」之恩惠期間，借用人須
      俟該期限屆滿，始負遲延責任（最高法院107年度台上字
      第2227號判決意旨參照）。本件借款並未約定利息，再甲
      ○○就借款於110年4月21日應負返還責任，然甲○○並未返還
      ，則原告就借款並請求自110年4月22日起至清償日止，按
      週年利率5%計算之利息部分，為有理由，應予准許，逾此
      範圍，為無理由，應予駁回。　　　
四、從而，原告依民法第474條規定，請求甲○○給付原告3,228元
    ，及自110年4月22日起至清償日止，按週年利率5%計算之利
    息部分，為有理由，應予准許。逾此範圍，為無理由，應予
    駁回。又本件適用小額訴訟程序，所為甲○○敗訴部分，應依
    職權宣告假執行。
五、訴訟費用負擔之依據：民事訴訟法第79條。並確定訴訟費用
    額為1,000元（第一審裁判費），其中350元由甲○○負擔，餘
    由原告負擔。
中　　華　　民　　國　　111 　年　　2 　　月　　9  　 日
　　              勞動法庭    法　官　林銘宏
本件為正本係照原本作成。
如不服本判決，應於送達後20日內，向本院提出上訴狀並應記載
上訴理由，表明關於原判決所違背之法令及其具體內容與依訴訟
資料可認為原判決有違背法令之具體事實，如於本判決宣示後送
達前提起上訴者，應於判決送達後20日內補提上訴理由書（須附
繕本）。
中　　華　　民　　國　　111 　年　　2 　　月　　9 　　日
                              書記官  許秋莉

附表：
編號 金額 應給付日 利息起算日期  1 1,500元 109年5月13日 109年5月14日  2 1,500元 109年6月13日 109年6月14日  3 1,500元 109年7月13日 109年7月14日  4 1,500元 109年8月13日 109年8月14日